【裁判字號】    99,訴,862
【裁判日期】    991104
【裁判案由】    違反毒品危害防制條例
【裁判全文】
臺灣臺南地方法院刑事判決               99年度訴字第862號
公  訴  人  臺灣臺南地方法院檢察署檢察官
被      告  甲○○
指定辯護人  本院公設辯護人  乙○○
上列被告因違反毒品危害防制條例案件，經檢察官提起公訴（99
年度營偵字第814號）及移送併辦（99年度營偵字第998號），本
院判決如下：
    主  文
甲○○犯如附表一、二所示之罪，均累犯，各處如附表一、二所
示之主刑及從刑。應執行有期徒刑柒年陸月，販賣第二級毒品所
得新臺幣柒仟伍佰元沒收，如全部或一部不能沒收時，以其財產
抵償之、扣案序號000000000000000號行動電話
壹支、0000000000號行動電話門號壹張、夾鍊袋拾玖
個均沒收。
    事  實
一、甲○○曾於民國九十五年間，因竊盜、妨害公務案件，分別
    經臺灣高等法院臺南分院判處有期徒刑一年十月、三月，嗣
    妨害公務案件經同院以九十六年度聲減字第一○六一號裁定
    減刑為一月又十五日，並與上開竊盜案件定應執行刑為有期
    徒刑一年十月又十五日確定；後又因施用毒品案件，經本院
    判處有期徒刑三月確定，入監執行後，於九十九年一月三十
    日縮刑期滿執行完畢。竟仍不知悔改，明知甲基安非他命為
    毒品危害防制條例第二條第二項第二款所列管之第二級毒品
    且屬藥事法所規範之禁藥，非經許可，不得持有、轉讓或販
    賣，竟基於販賣安非他命牟利之犯意，持用門號00000
    00000號（未扣案）及0000000000號行動電
    話（搭配序號：000000000000000號行動電
    話）作為對外販賣甲基安非他命之聯絡工具，於附表一所示
    時間、地點，分別以每包安非他命新臺幣（下同）五百元、
    一千元或二千元不等之價格，販賣數量不詳之第二級毒品甲
    基安非他命各一包予如附表一所示之人；另於附表二所示時
    、地，無償轉讓數量不詳之第二級毒品甲基安非他命予石豊
    榮、許秋美施用（約可施用一次之用量）。嗣臺灣臺南地方
    法院檢察署檢察官於九十九年五月十四日上午七時二十分許
    ，指揮員警持本院核發之搜索票前往甲○○位在臺南縣柳營
    鄉太康村太康六十號租屋處搜索，當場扣得序號00000
    0000000000號行動電話一支、00000000
    00號行動電話門號一張、序號000000000000
    000號行動電話一支、0000000000號行動電話
    門號一張、吸管六支、夾鍊袋十九個及現金四千元等物，因
    而查獲上情。
二、案經臺灣臺南地方法院檢察署檢察官指揮臺南縣警察局新營
    分局偵辦後偵查起訴及移送併辦。
    理  由
壹、證據能力部分：
    按被告以外之人於審判外之陳述，雖不符前四條之規定，而
    經當事人於審判程序同意作為證據，法院審酌該言詞陳述或
    書面陳述作成時之情況，認為適當者，亦得為證據，刑事訴
    訟法第一百五十九條之五第一項定有明文。查下引之供述或
    非供述證據，業據公訴人、被告甲○○及辯護人於本院準備
    程序時一致表示同意採為證據（見本院卷第四十九頁反面）
    。本院審酌該等供述證據資料作成或取得之狀況，均無非法
    或不當取證之情事，亦無顯不可信之情況，故認為適當而均
    得作為證據。是前開證據，依刑事訴訟法第一百五十九條之
    五第一項之規定，均具有證據能力，合先敘明。
貳、實體部分：
一、上揭事實，業據被告甲○○於偵查及本院審理中均坦承不諱
    ，核與證人林正利、石豊榮、劉欽文、陳彥利、陳怡安、李
    堯銘於警詢及偵查中證述確有於上開時、地，向被告購買上
    開金額、數量之甲基安非他命，以及證人石豊榮、許秋美於
    警、偵中證述被告無償轉讓甲基安非他命供其二人施用等情
    相符（見偵卷第三十三至三十九頁、第四十二至四十四頁、
    第四十六至五十二頁、第五十五至五十八頁、第七十六至八
    十三頁、第八十七至九十頁、第六十至六十六頁、第六十九
    至七十二頁、第九十四至九十九頁、第一○三至一○五頁、
    第一○七至一一二頁、第一一六至一一八頁、第一二○至一
    二三頁、第一二五至一二七頁），此外，並有本院九十九年
    度聲字第二一○號、九十九年度聲監續字第三四四號通訊監
    察書、被告持用之門號0000000000號行動電話與
    證人林正利、石豊榮、陳彥利、劉欽文、陳怡安、李堯銘聯
    絡之通訊監察譯文六份、遠傳電信股份有限公司九十九年六
    月十五日查詢回覆函及檢附之0000000000號行動
    電話通聯紀錄一件、臺南縣警察局新營分局搜索、扣押筆錄
    、扣押物品目錄表各一份附卷及扣案被告所有之00000
    00000號行動電話門號一張與ＷＩＮII廠牌（扣押物品
    清單誤載為ＮＹ廠牌）行動電話一支（序號：000000
    000000000號）、吸管六支、夾鍊袋十九個可資佐
    證。
二、再按毒品危害防制條例所規定之販賣毒品罪，雖未明示「營
    利之意圖」為其犯罪構成要件，然「販賣」一語，在文義解
    釋上當然已寓含有買賤賣貴，而從中取利之意思存在，且從
    商業交易原理與一般社會觀念而言，販賣行為在通常情形下
    ，仍係以牟取利益為其活動之主要誘因與目的。而查毒品之
    非法交易向為政府查禁森嚴且重罰不寬貸之行為，為一般民
    眾普遍認知之事，而前開購毒者與被告均無深切交情，倘非
    有利可圖，被告絕無平白甘冒被查緝重罰之高度風險，而單
    純代他人購買毒品之理，是被告自白係以有償方式販售安非
    他命予證人林正利、石豊榮、劉欽文、陳彥利、陳怡安、李
    堯銘等人乙情，核與常情相符，且合於各該證人證述向被告
    購買之情節，自堪採信。
三、綜上，本件事證明確，被告販賣及轉讓甲基安非他命之犯行
    洵堪認定，自應依法論科。
四、查第二級毒品甲基安非他命，業經行政院衛生署以七十五年
    七月十一日衛署藥字第五九七六二七號公告，列入藥物藥商
    管理法第十六條第一款（即現行藥事法第二十二條第一款）
    之禁藥管理；嗣於七十九年十月九日再以衛署藥字第九○四
    一四二號公告，列入麻醉藥品管理條例（現行管制藥品管理
    條例）第二條第四款所定之「化學合成類麻醉藥品」管理，
    並明定於管制藥品管理條例第三條所指「管制藥品」，及毒
    品危害防制條例第二條所稱之第二級毒品，而上開列入藥事
    法禁藥之管理迄今並未解除等情，為本院於職權上所知悉。
    則轉讓甲基安非他命，係同時受藥事法及毒品危害防制條例
    之規範，故核被告如附表二所示之轉讓甲基安非他命犯行，
    除成立毒品危害防制條例第八條第二項之轉讓第二級毒品罪
    外，亦構成藥事法第八十三條第一項之轉讓禁藥罪。而藥事
    法第八十三條第一項係於九十三年四月二十一日修正公佈，
    同年月二十三日施行，相較於毒品危害防制條例，新修正之
    藥事法為後法；依新修正之藥事法第八十三條第一項規定之
    轉讓禁藥罪之法定刑為「七年以下有期徒刑，得併科新臺幣
    五百萬元以下罰金」，相較毒品危害防制條例第八條第二項
    轉讓第二級毒品罪之法定刑：「六月以上五年以下有期徒刑
    ，得併科新臺幣七十萬元以下罰金」之規定為重，且毒品之
    範圍尚包括影響精神物質與其製品，而藥事之管理，亦非僅
    止於藥品之管理。又毒品未必係經公告之禁藥，禁藥亦未必
    為毒品。再參諸藥事法之立法目的在於確保行政主管機關對
    於藥事之管理，藥事法第一條定有明文，與毒品危害防制條
    例係保障國民健康之保護目的不同，是毒品危害防制條例與
    藥事法二者，並無必然之特別法與普通法關係。故除非轉讓
    之第二級毒品達修正後毒品危害防制條例第八條第六項之一
    定數量（即淨重十公克以上），經依法加重後之法定刑較藥
    事法第八十三條第一項之法定刑為重之情形外，此係屬同一
    犯罪行為而同時有二種法律可資處罰之「法條（規）競合」
    情形，應依「重法優於輕法」、「後法優於前法」等法理，
    優先適用屬後法且為重法之藥事法第八十三條第一項之規定
    處斷至明（最高法院九十六年台上字第三五八二號、九十七
    年台上字第三四九○號、九十七年台非字第三九七號判決意
    旨、臺灣高等法院暨所屬法院九十四年法律座談會刑事類提
    案第八號結論意旨參照）。故核被告如附表一所為，均係犯
    毒品危害防制條例第四條第二項之販賣第二級毒品罪；另被
    告所為如附表二部分，因無證據認定被告轉讓之數量已逾前
    述行政院依毒品危害防制條例第八條第六項所定之標準，依
    上開說明，應以藥事法第八十三條第一項之轉讓禁藥罪論處
    。被告販賣或轉讓甲基安非他命前持有甲基安非他命之低度
    行為，分別為販賣及轉讓之高度行為所吸收，均不另論罪；
    又被告如附表一所犯販賣第二級毒品罪及如附表二所示轉讓
    禁藥罪間，犯意個別，行為互殊，均應分論併罰。再起訴意
    旨認被告就附表二所示犯行，係犯毒品危害防制條例第八條
    第二項之轉讓第二級毒品罪，依前揭說明，即有未洽，惟起
    訴之事實相同，爰變更起訴書所引應適用之法條。
五、被告前曾受如事實欄所述之有期徒刑執行完畢，有臺灣高等
    法院被告前案紀錄表一份在卷可稽，其於受有期徒刑之執行
    完畢後，五年內故意再犯本件有期徒刑以上之罪，均為累犯
    ，除法定刑為無期徒刑依法不得加重外，其餘部分應依刑法
    第四十七條第一項規定加重其刑。又被告所犯販賣第二級毒
    品甲基安非他命之犯行，於偵查及本院審判中均已自白，均
    合於毒品危害防制條例第十七條第二項減輕其刑之要件，爰
    依該條項規定，就被告上開犯行分別減輕其刑。至被告所為
    附表二所示轉讓禁藥部分，雖亦於偵查及本院審理時供承不
    諱，然毒品危害防制條例第十七條第二項之減輕規定，明定
    以犯該條例第四條至第八條之罪為前提要件，而被告上開二
    次轉讓禁藥之犯行，既係犯藥事法第八十三條第一項之罪，
    自與上開減刑規定不合，無該條項之適用（最高法院九十九
    年台上字第六三○號判決意旨參照）。至被告及辯護人於本
    院審理中雖稱被告已供出上手，請求減輕其刑等語，惟本院
    函詢臺灣臺南地方法院檢察署及臺南縣警察局新營分局之結
    果，均查無被告所供上手之犯罪事證，此有本院電話紀錄表
    及臺南縣警察局新營分局九十九年八月二十七日南縣營警偵
    字第○九九○○二三○六六號函在卷可佐（見本院卷第五十
    三頁、第五十五至六十八頁），自無從援引毒品危害防制條
    例第十七條第一項規定予以減輕其刑，附此敘明。
六、爰審酌被告本身亦有施用毒品之前案紀錄，應知毒品對人體
    危害之鉅，猶不思警惕，僅因貪圖小利，即販賣、轉讓甲基
    安非他命供他人施用，戕害他人身體健康，危害社會治安，
    行為殊有非當；惟念被告經查獲後於偵審中均坦承犯行，深
    表悔意，且其販賣毒品所獲取之利益甚微、販賣毒品與轉讓
    禁藥期間非長、次數及數量亦均有限、供出毒品上手未果，
    以其本件犯罪情節而論，惡性尚非重大不赦，兼衡其學歷、
    家庭狀況等一切情狀，分別量處如附表一、二所示之刑，並
    定其應執行之刑如主文所示，以資懲儆。
七、末按毒品危害防制條例第十九條第一項規定，係採義務沒收
    主義，故販賣毒品所得金錢，如能認定確係販賣毒品所得款
    項，應宣告沒收，不以當場搜獲扣押者為限，但因其並無「
    不問屬於犯人與否，沒收之」之特別規定，自仍以沒收物屬
    於犯人所有者為限，始得依該規定予以沒收。而上開規定所
    稱「追徵其價額」者，必限於所沒收之物，為金錢以外其他
    財物而無法沒收時，始應追徵其價額，使其繳納與原物相當
    價額。如所得財物為金錢而無法沒收時，應以其財產抵償之
    ，而不發生追徵價額問題（最高法院九十三年台上字第一二
    一八號、第二六七○號、第二七四三號判決意旨參照）。查
    被告就前揭販賣第二級毒品所得之財物合計七千五百元，雖
    未扣案，惟依前所述，仍應依毒品危害防制條例第十九條第
    一項規定宣告沒收，如全部或一部不能沒收時，以其財產抵
    償之。又被告持用之序號000000000000000
    號行動電話一支、0000000000號行動電話門號一
    張、夾鍊袋十九個，係被告所有，供其販賣毒品所用之物，
    業據被告供明在卷（見偵卷第一六三頁），自應依毒品危害
    防制條例第十九條第一項規定宣告沒收。至於扣案之序號0
    00000000000000號行動電話一支、0000
    000000號行動電話門號一張、吸管六支及現金四千元
    等物，因無證據證明係被告所有供犯本罪所用或因犯本罪所
    得之物，故均不予宣告沒收。另未扣案之00000000
    00號行動電話門號一張，雖亦係被告所有供其販賣毒品之
    對外聯絡工具，但被告於本院審理中供稱上開門號已經遭小
    狗咬壞等情（見本院卷第八十七頁反面），應認其已滅失而
    不存在，自無庸宣告沒收，併此敘明。
據上論斷，應依刑事訴訟法第二百九十九條第一項前段、第三百
條，毒品危害防制條例第四條第二項、第十七條第二項、第十九
條第一項，藥事法第八十三條第一項，刑法第十一條、第四十七
條第一項、第五十一條第五款，判決如主文。
本案經檢察官丙○○到庭執行職務。
中    華    民    國    99    年    11    月    4     日
                  刑事第十四庭  審判長法  官  陳金虎
                                      法  官  周紹武
                                      法  官  孫淑玉
以上正本證明與原本無異
如不服本判決應於收受本判後10日內向本院提出上訴書狀，並應
敘述具體理由。其未敘述上訴理由者，應於上訴期間屆滿後20日
內向本院補提理由書狀（均須按他造當事人之人數附繕本）「切
勿逕送上級法院」。
                                      書記官  方秀貞
中    華    民    國    99    年    11    月    4     日
附錄本案論罪科刑法條：
毒品危害防制條例第4條
製造、運輸、販賣第一級毒品者，處死刑或無期徒刑；處無期徒
刑者，得併科新臺幣 2 千萬元以下罰金。
製造、運輸、販賣第二級毒品者，處無期徒刑或 7 年以上有期
徒刑，得併科新臺幣 1 千萬元以下罰金。
製造、運輸、販賣第三級毒品者，處 5 年以上有期徒刑，得併
科新臺幣 7 百萬元以下罰金。
製造、運輸、販賣第四級毒品者，處 3 年以上 10 年以下有期
徒刑，得併科新臺幣 3 百萬元以下罰金。
製造、運輸、販賣專供製造或施用毒品之器具者，處 1 年以上
7 年以下有期徒刑，得併科新臺幣 1 百萬元以下罰金。
前五項之未遂犯罰之。
藥事法第83條
明知為偽藥或禁藥，而販賣、供應、調劑、運送、寄藏、牙保、
轉讓或意圖販賣而陳列者，處 7 年以下有期徒刑，得併科新臺
幣 5 百萬元以下罰金。
犯前項之罪，因而致人於死者，處 7 年以上有期徒刑，致重傷
者，處 3 年以上 12 年以下有期徒刑。
因過失犯第 1 項之罪者，處 2 年以下有期徒刑、拘役或科新臺
幣 30 萬元以下罰金。
第 1 項之未遂犯罰之。
附表一：
┌─┬──────────┬───┬───┬─────────────┐
│編│販賣時間、地點      │販賣  │販賣毒│宣告刑                    │
│號│                    │對象  │品所得│                          │
├─┼──────────┼───┼───┼─────────────┤
│1 │99年4月21日晚間某時 │林正利│1000元│甲○○販賣第二級毒品，累犯│
│  │                    │      │      │，處有期徒刑參年捌月。販賣│
│  │                    │      │      │第二級毒品所得新臺幣壹仟元│
│  ├──────────┤      │      │沒收，如全部或一部不能沒收│
│  │臺南縣柳營鄉○○路1 │      │      │時，以其財產抵償之；扣案序│
│  │段74巷柳營郵局旁    │      │      │號000000000000│
│  │                    │      │      │七二一號行動電話壹支、○九│
│  │                    │      │      │00000000號行動電話│
│  │                    │      │      │門號壹張、夾鍊袋拾玖個均沒│
│  │                    │      │      │收。                      │
├─┼──────────┼───┼───┼─────────────┤
│2 │99年4月13日晚間8時55│陳怡安│2000元│甲○○販賣第二級毒品，累犯│
│  │分許                │      │      │，處有期徒刑參年捌月。販賣│
│  │                    │      │      │第二級毒品所得新臺幣貳仟元│
│  ├──────────┤      │      │沒收，如全部或一部不能沒收│
│  │臺南縣柳營鄉奇美醫院│      │      │時，以其財產抵償之；扣案序│
│  │柳營分院旁          │      │      │號000000000000│
│  │                    │      │      │七二一號行動電話壹支、○九│
│  │                    │      │      │00000000號行動電話│
│  │                    │      │      │門號壹張、夾鍊袋拾玖個均沒│
│  │                    │      │      │收。                      │
├─┼──────────┼───┼───┼─────────────┤
│3 │99年4月17日晚間8時50│陳怡安│1000元│甲○○販賣第二級毒品，累犯│
│  │分許                │      │      │，處有期徒刑參年捌月。販賣│
│  │                    │      │      │第二級毒品所得新臺幣壹仟元│
│  ├──────────┤      │      │沒收，如全部或一部不能沒收│
│  │臺南縣柳營鄉奇美醫院│      │      │時，以其財產抵償之；扣案序│
│  │柳營分院旁          │      │      │號000000000000│
│  │                    │      │      │七二一號行動電話壹支、○九│
│  │                    │      │      │00000000號行動電話│
│  │                    │      │      │門號壹張、夾鍊袋拾玖個均沒│
│  │                    │      │      │收。                      │
├─┼──────────┼───┼───┼─────────────┤
│4 │99年5月1日上午10時許│劉欽文│500元 │甲○○販賣第二級毒品，累犯│
│  │                    │      │      │，處有期徒刑參年捌月。販賣│
│  │                    │      │      │第二級毒品所得新臺幣伍佰元│
│  ├──────────┤      │      │沒收，如全部或一部不能沒收│
│  │臺南縣麻豆鎮大埕里尪│      │      │時，以其財產抵償之；扣案序│
│  │祖廟6號石豊榮住處   │      │      │號000000000000│
│  │                    │      │      │七二一號行動電話壹支、○九│
│  │                    │      │      │00000000號行動電話│
│  │                    │      │      │門號壹張、夾鍊袋拾玖個均沒│
│  │                    │      │      │收。                      │
├─┼──────────┼───┼───┼─────────────┤
│5 │99年4月21日凌晨0時許│劉欽文│500元 │甲○○販賣第二級毒品，累犯│
│  │                    │      │      │，處有期徒刑參年捌月。販賣│
│  │                    │      │      │第二級毒品所得新臺幣伍佰元│
│  ├──────────┤      │      │沒收，如全部或一部不能沒收│
│  │臺南縣麻豆鎮大埕里尪│      │      │時，以其財產抵償之；扣案序│
│  │祖廟6號石豊榮住處   │      │      │號000000000000│
│  │                    │      │      │七二一號行動電話壹支、○九│
│  │                    │      │      │00000000號行動電話│
│  │                    │      │      │門號壹張、夾鍊袋拾玖個均沒│
│  │                    │      │      │收。                      │
├─┼──────────┼───┼───┼─────────────┤
│6 │99年4月10日晚間10時3│陳彥利│500元 │甲○○販賣第二級毒品，累犯│
│  │0分許               │      │      │，處有期徒刑參年捌月。販賣│
│  │                    │      │      │第二級毒品所得新臺幣伍佰元│
│  ├──────────┤      │      │沒收，如全部或一部不能沒收│
│  │臺南縣新營市○○路1 │      │      │時，以其財產抵償之；扣案序│
│  │之53號陳彥利住處    │      │      │號000000000000│
│  │                    │      │      │七二一號行動電話壹支、○九│
│  │                    │      │      │00000000號行動電話│
│  │                    │      │      │門號壹張、夾鍊袋拾玖個均沒│
│  │                    │      │      │收。                      │
├─┼──────────┼───┼───┼─────────────┤
│7 │99年5月13日晚間某時 │陳彥利│1000元│甲○○販賣第二級毒品，累犯│
│  │                    │      │      │，處有期徒刑參年捌月。販賣│
│  │                    │      │      │第二級毒品所得新臺幣壹仟元│
│  ├──────────┤      │      │沒收，如全部或一部不能沒收│
│  │臺南縣新營市○○路1 │      │      │時，以其財產抵償之；扣案序│
│  │之53號陳彥利住處    │      │      │號000000000000│
│  │                    │      │      │七二一號行動電話壹支、○九│
│  │                    │      │      │00000000號行動電話│
│  │                    │      │      │門號壹張、夾鍊袋拾玖個均沒│
│  │                    │      │      │收。                      │
├─┼──────────┼───┼───┼─────────────┤
│8 │99年4月28日上午5時20│李堯銘│1000元│甲○○販賣第二級毒品，累犯│
│  │分許                │      │      │，處有期徒刑參年捌月。販賣│
│  │                    │      │      │第二級毒品所得新臺幣壹仟元│
│  ├──────────┤      │      │沒收，如全部或一部不能沒收│
│  │臺南縣柳營鄉奇美醫院│      │      │時，以其財產抵償之；扣案序│
│  │柳營分院            │      │      │號000000000000│
│  │                    │      │      │七二一號行動電話壹支、○九│
│  │                    │      │      │00000000號行動電話│
│  │                    │      │      │門號壹張、夾鍊袋拾玖個均沒│
│  │                    │      │      │收。                      │
└─┴──────────┴───┴───┴─────────────┘
附表二
┌─┬──────────┬───┬─────────────┐
│編│轉讓時間、地點      │轉讓  │宣告刑                    │
│號│                    │對象  │                          │
├─┼──────────┼───┼─────────────┤
│1 │99年5月1日上午11時30│石豊榮│甲○○明知為禁藥而轉讓，累│
│  │分許                │      │犯，處有期徒刑陸月。      │
│  ├──────────┤      │                          │
│  │臺南縣麻豆鎮大埕里尪│      │                          │
│  │祖廟6號石豊榮住處   │      │                          │
├─┼──────────┼───┼─────────────┤
│2 │99年5月12日晚間10時3│許秋美│甲○○明知為禁藥而轉讓，累│
│  │0分許               │      │犯，處有期徒刑陸月。      │
│  ├──────────┤      │                          │
│  │臺南縣柳營鄉太康村太│      │                          │
│  │康60號甲○○租屋處  │      │                          │
└─┴──────────┴───┴─────────────┘

司法院資訊處製作；財團法人民間司法改革基金會備份。
